【裁判字號】    89,易緝,309
【裁判日期】    900118
【裁判案由】    詐欺
【裁判全文】
臺灣高雄地方法院刑事判決                        八十九年度易緝字第三九號
    公  訴  人  臺灣高雄地方法院檢察署檢察官
    被      告  丙○○
右列被告因詐欺案件，經檢察官提起公訴（八十九年度調偵字第五一號）及移送併案
審理（八十九年度偵緝字第二○五號），本院判決如左：
    主  文
丙○○連續意圖為自己不法之所有，以詐術使人將本人之物交付，處有期徒刑拾月。
    事  實
一、丙○○與甲○○二人為朋友關係，丙○○明知其己身因經濟週轉困難，已無清償
    大筆債務之能力，竟基於意圖為自己不法所有之概括犯意，先於民國八十七年十
    二月間，在高雄市○○區○○街二四二之三號十二樓之甲○○住處，以需資金購
    買春茶做生意為由，向甲○○佯稱借款新台幣（下同）五十萬元，並承諾將於半
    年內全數清償借款，甲○○因二人為朋友關係，不疑有他，乃於高雄市○○區○○街二四二之三號十二樓住處交付現金五十萬元予丙○○；不料，丙○○於取得
    前開款項，復基於前揭意圖為自己不法所有之概括犯意，於八十八年一月二十四
    日，在高雄市○○區○○街二四二之三號十二樓之甲○○住處，再以需資金購買
    春茶為由，向甲○○佯稱欲借款一百五十萬元，並同意甲○○由出借之一百五十
    萬元中先行預扣二十四萬元之借款利息，同時為取信甲○○，丙○○並於同日交
    付以其為發票人、台南區中小企業銀行梅山分行為付款人、發票日八十八年六月
    三十日、票面金額五十萬元、支票號碼ＡＢ00000000號之支票一紙及以
    乙○○為發票人、台中市第一信用合作社永安分社為付款人、票面金額各為五十
    萬元、發票日分別為八十八年七月三十日、八十八年八月三十日、八十八年九月
    三十日、支票號碼各為ＭＡ0000000號、ＭＡ0000000號、ＭＡ0
    000000號之支票三紙予甲○○，且允諾將於各支票之發票日如期清償借款
    ，甲○○因而陷於錯誤，遂於八十八年一月二十六日，委託其姐高素霞匯款一百
    二十六萬元至丙○○所有梅山農會太平分部第00000000000000號
    帳戶內。嗣後，於八十八年六月三十日、八十八年七月三十日支票到期後，甲○○屆期提示均不獲付款，經查詢始知丙○○所交付以乙○○為發票人之支票三紙
    ，早於八十八年一月二十二日經公告為拒絕往來戶，至此，甲○○始知受騙。
二、案經甲○○訴請臺灣高雄地方法院檢察署檢察官偵查起訴及移送併案審理。
    理  由
一、訊據被告丙○○固坦承於八十七年十二月間，向告訴人甲○○借款五十萬元，經
    告訴人甲○○同意出借後交付現款，復於八十八年一月二十四日向告訴人甲○○
    借款一百五十萬元，同時交付以其為發票人、票面金額五十萬元之支票一紙及以
    乙○○為發票人、票面金額各為五十萬元之支票三紙予告訴人甲○○，並經告訴
    人甲○○之姐高素霞於八十八年一月二十六日匯款一百二十六萬元至其所有梅山
    農會太平分部帳戶，惟嗣後支票到期提示均不獲付款之事實；惟矢口否認有何詐
    欺之犯行，辯稱：伊交付以乙○○為發票人之支票給甲○○時，並不知道乙○○
    的支票已經拒絕往來，而且伊當時確實有將向甲○○借得之款項拿去買茶葉，但
    是後來因為被其他人倒帳所以才無法清償，並不是故意要詐欺甲○○云云。
二、經查：
  (一)被告係於八十七年十二月間，向告訴人甲○○借款五十萬元，經告訴人甲○○如
    數交付現款後，再於八十八年一月二十四日，向告訴人甲○○借款一百五十萬元
    ，並同意告訴人甲○○由借款金額之一百五十萬元中先行預扣利息二十四萬元，
    同時交付以其為發票人、票面金額五十萬元之支票一紙及以乙○○為發票人、票
    面金額各為五十萬元之支票三紙，允諾將於支票屆期時清償借款，嗣經告訴人甲○○委由其姐高素霞匯款一百二十六萬元至被告所有梅山農會太平分部0000
    0000000000號帳戶內，且被告所交付之四紙支票中，二紙屆期提示均
    不獲付款之事實，業經被告供承在卷，核與告訴人甲○○指述情節相符，並有新
    竹市第一信用合作社匯款委託書、以被告為發票人、台南區中小企業銀行梅山分
    行為付款人、發票日八十八年六月三十日、票面金額五十萬元、支票號碼ＡＢ0
    0000000號之支票影本一紙及以乙○○為發票人、台中市第一信用合作社
    永安分社為付款人、票面金額各為五十萬元、發票日分別為八十八年七月三十日
    、八十八年八月三十日、八十八年九月三十日、支票號碼各為ＭＡ000000
    0號、ＭＡ0000000號、ＭＡ0000000號之支票影本三紙附卷可稽
    。
  (二)被告雖以不知向乙○○借用之支票業已拒絕往來為辯，然乙○○所有之有台中市
    第一信用合作社永安分社帳號第○○三六二九號支票存款帳戶業於八十八年一月
    二十二日列為拒絕往來戶之情，有台中市票據交換所八十九年十二月二十九日中
    市票交乙字第八九一九八一號函可佐；而被告係於八十八年一月二十二日向乙○○借用以乙○○為發票人、帳號為台中市第一信用合作社永安分社帳號第○○三
    六二九號、支票號碼各為ＭＡ0000000號、ＭＡ0000000號、ＭＡ
    0000000號等三紙支票一節，並經被告於偵訊中供承不諱（見八十八年度
    偵字第二一五九九號偵查卷第十七頁），足見於被告向乙○○借用前開三紙支票
    時，乙○○所有台中市第一信用合作社永安分社帳號第○○三六二九號之支票存
    款帳戶已經列為拒絕往來戶，衡情，前開三紙支票既係乙○○所簽發，乙○○對
    其所有台中市第一信用合作社永安分社帳號第○○三六二九號支票存款帳戶已經
    列為拒絕往來戶之情，自當有所知悉，以被告與乙○○為朋友關係，前開三紙支
    票又非因乙○○與被告有所交易關係，而由乙○○交付予被告做為支付價款之用
    ，而係被告向乙○○所借用，於此情形下，乙○○並無隱瞞其支票存款帳戶已經
    列為拒絕往來帳戶之必要，且一般於此情形下，乙○○亦多會據實告知被告其帳
    戶已經拒絕往來之情，被告當無不知乙○○所交付之支票業已遭拒絕往來之理；
    況且，被告向乙○○借用支票後，係於向告訴人甲○○借款之際，將之交付以取
    信於告訴人甲○○，則票據信用之良窳更應為被告所重視，輔以被告於接受票據
    時，僅需經由簡單之照會程序即可知該票據是時之信用為何，豈有將已遭拒絕往
    來之支票交付予他人以借款之理，是由被告交付已遭拒絕往來之支票予告訴人甲○○借款之舉，堪認被告於借款之初即有為自己不法所有之意圖。
  (三)又被告雖另以係遭他人倒帳致無力清償告訴人甲○○等語為辯；然被告本應於八
    十八年六月三十日、七月三十日、八月三十日、九月三十日即各支票之發票日各
    清償告訴人甲○○五十萬元一情，為被告所不否認，且被告亦自承係於八十八年
    年底遭黃進傳跳票二百九十八萬元等語（見本院九十年一月二日訊問筆錄），是
    被告所稱遭黃進傳跳票之時間，顯在被告應清償告訴人甲○○之時間之後，故被
    告未能清償告訴人甲○○債務之原因，應與被告遭黃進傳跳票一節無涉；況且，
    經本院質以其遭黃進傳跳票之時間顯在應清償告訴人甲○○之時間之後，為何不
    依約清償告訴人甲○○時又稱：「帳太多收不進來。」等語（見本院九十年一月
    二日訊問筆錄），益可見被告就其為何未能依約清償告訴人甲○○之原因，說法
    前後歧異，是否可信已非無疑，佐以被告始終無法提供任何遭他人倒帳之資料供
    本院查證，益足證其所辯遭人倒帳之語，無非為推諉卸責之詞，洵無可採。
  (四)從而，被告明知乙○○所交付之支票均為遭拒絕往來之支票，竟仍持以向告訴人
    甲○○調借現款，其動機已屬可議；且以被告向告訴人甲○○借貸之金額高達二
    百萬元，數量非小，是被告於借款之際，本即應有相當之收入可期，方得依約清
    償借款，而被告並未能提出於八十七年十二月向告訴人甲○○借款後，有何遭受
    他人倒帳之資料供本院查證，被告所稱遭他人倒帳之時間又顯在本件清償期之後
    ，足見被告於向告訴人甲○○借款後，並無發生何等重大事由致其經濟能力產生
    巨大之變化，是由此可知被告於向告訴人甲○○借款之際即明知其已無清償大筆
    借款之能力，被告確有詐欺告訴人甲○○之故意甚明。被告所辯，均無足採。事
    證明確，被告犯行洵堪認定。
三、核被告丙○○所為，係犯刑法第三百三十九條第一項詐欺取財罪。其先後二次行
    為，時間緊接，所犯係構成要件相同之罪，顯係基於概括犯意反覆為之，應依連
    續犯之規定論以一罪，並加重其刑。爰審酌被告明知其已無清償大筆債務之能力
    ，仍以拒絕往來支票向告訴人甲○○大舉借款，致告訴人甲○○陷於錯誤而如數
    出借，造成告訴人甲○○鉅大之損害，且犯後一再否認犯行，毫無悔意，迄今仍
    未與告訴人甲○○達成和解，亦無任何清償告訴人甲○○之行為等一切情狀，量
    處如主文所示之刑。
四、至移送併辦意旨（八十九年偵緝字第二○五號）另以：被告於八十八年七月二十
    九日、八十八年八月三日至告訴人鄭凱律位於南投縣仁愛鄉○○路八五之五號「
    凱律農場」騙取茶葉三百公斤（價值十八萬元）、二百公斤（價值約十二萬元）
    ，因認與本件有連續犯之關係而移請併辦等語。惟移送併辦意旨認被告涉嫌詐騙
    茶葉之時間為八十八年七月二十九日、八十八年八月三日，與本件詐欺犯罪時間
    之八十七年十二月、八十八年一月相距已有七月之久，且二者手法迥異，顯無連
    續犯之關係，本院自無從併予審理，爰退回原檢察官另為妥適之處理。
據上論斷，應依刑事訴訟法第二百九十九條第一項前段，刑法第五十六條、第三百三
十九條第一項，罰金罰鍰提高標準條例第一條前段，判決如主文。
中    華      民      國    九十      年      一      月     十八     日
                                  臺灣高雄地方法院刑事第七庭
                                      法  官   曾  淑  娟
右正本證明與原本無異。
如不服本判決，應於判決送達後十日內，向本院提出上訴狀。
                                      書記官   陳  恩  如
中      華      民      國    九十      年      一      月     十八     日
附錄本判決論罪之法條：
刑法第三百三十九條第一項：
意圖為自己或第三人不法之所有，以詐術使人將本人或第三人之物交付者，處五年以
下有期徒刑、拘役或科或併科一千元以下罰金。


司法院資訊處製作；財團法人民間司法改革基金會備份。
